臺灣高雄地方法院刑事判決　　　　　　　95年度訴字第2764號
公　訴　人　臺灣高雄地方法院檢察署檢察官
被　　　告　丙○○
指定辯護人　李淑欣律師
被　　　告　丁○○
選任辯護人　林伯祥律師
　　　　　　王銘鈺律師
上列被告因殺人未遂案件，經檢察官提起公訴（95年度偵字第13
649 號、95年度偵緝字第2212號），本院判決如下：
    主  文
丙○○共同犯傷害罪，處有期徒刑捌月；又殺人未遂，處有期徒
刑捌年。應執行有期徒刑捌年肆月。
丁○○共同犯傷害罪，處有期徒刑捌月。
丁○○被訴殺人未遂部分無罪。
    事  實
一、丙○○、丁○○及成年男子陳龍文（確切年籍不詳，另經警
    調查中）均係透過設於高雄市前鎮區○○○路177 號之職業
    介紹所介紹工作之臨時工。緣丙○○於民國94年12月23日下
    午5 時許工作結束返回上開職業介紹所時，發現管理該處後
    方倉庫之己○○擅自將其腳踏車借給同為臨時工之乙○○使
    用，因而心生不滿，適乙○○與甲○○在和平二路189 號之
    「台灣檳榔攤」飲酒聊天，己○○乃託人趕緊通知乙○○返
    還上揭腳踏車，乙○○即將腳踏車牽回返還丙○○，斯時丙○○即與乙○○起口角爭執，經前開職業介紹所其他工人勸
    阻始未發生肢體衝突。隨後丙○○與丁○○、陳龍文外出用
    餐，於同日晚上8 時10分許，由丁○○騎乘機車搭載丙○○
    ，與陳龍文共同返回上址職業介紹所，因丙○○仍覺氣憤難
    平，渠等竟共同基於傷害乙○○之犯意聯絡，由陳龍文至職
    業介紹所之後方倉庫（臨高雄市○鎮區○○街）將乙○○拖
    出屋外，而共同毆打乙○○，適在附近「巨蛋超商」飲酒之
    甲○○及戊○○聽聞乙○○被毆，甲○○即持鋁棒與戊○○
    一同前來，丁○○見狀遂自機車內取出伸縮警棍1 支續與乙○○互毆，丙○○則進入倉庫取出長約40公分之鐵鎚1 支（
    未扣案）後，亦持該鐵鎚毆擊乙○○，致乙○○受有頭部前
    額頂處開放性裂傷（共3 處，分別為4 公分×0.5 公分×0.
    5 公分、5 公分×0.5 公分×0.5 公分、3 公分×0.5 公分
    ×0.5 公分）、左太陽穴上方開放性裂傷合併血腫（2 公分
    ×0.5 公分×0.5 公分）、左後頭頂至枕部交接處開放性裂
    傷（3 公分×0.5 公分×0.5 公分）、右前手臂挫傷血腫（
    5 公分×2 公分）之傷害。又於上揭過程中，陳龍文另空手
    或撿拾丁○○對打時掉落之警棍毆打甲○○上半身，而甲○○因見丙○○正持鐵鎚毆打乙○○，即持鋁製球棒1 支（未
    扣案）擊打丙○○之後背，欲使丙○○停手，不料球棒掉落
    在地，反被丙○○趁機撿起。丙○○撿起該球棒後，因被打
    後一時氣憤，竟獨自基於縱甲○○受其攻擊而死亡，亦不違
    背本意之殺人犯意，而持鋁棒猛力毆擊甲○○之頭部，致甲○○流血倒地，於當日共受有頭部外傷併右側開放性顱骨凹
    陷性骨折、右側額至顳部硬腦膜上出血及腦挫傷、頭臉部多
    處撕裂傷（右前額、頭皮額部及枕部、右耳後共5 處各約3
    公分、4 公分、4 公分、7 公分、3 公分）及多處瘀青（左
    肩約40公分×20公分、左臂約20公分×15公分、右肩約20公
    分×8 公分、右臂約20公分×8 公分）之傷勢。嗣丙○○、
    丁○○及陳龍文聽聞有人報警而逃逸，經警據戊○○報案前
    往現場，將乙○○、甲○○送醫急救，甲○○經送往國軍高
    雄總醫院急救時，並有「意識昏迷，頭皮有大量之出血，有
    生命危險」等情，經急救後雖倖免於死，然經持續治療仍無
    法言語，意識狀況不甚清楚，大多數時間臥床，日常生活無
    法自理需他人協助。
二、案經乙○○、藍王美鳳（甲○○姊姊）訴由高雄市政府警察
    局前鎮分局報請臺灣高雄地方法院檢察署檢察官偵查起訴。
    理  由
壹、程序部分（本案關於證據能力之認定）：
一、按被告以外之人於偵查中向檢察官所為陳述，除顯有不可信
    之情況者外，得為證據，刑事訴訟法第159 條之1 第2 項定
    有明文。偵查中對被告以外之人所為之偵查筆錄，或被告以
    外之人向檢察官所提之書面陳述，性質上均屬傳聞證據。惟
    現階段刑事訴訟法規定檢察官代表國家偵查犯罪、實施公訴
    ，依法其有訊問被告、證人及鑑定人之權，證人、鑑定人且
    須具結，而實務運作時，檢察官偵查中向被告以外之人所取
    得之陳述，原則上均能遵守法律規定，不致違法取供，其可
    信度極高，自得為證據。經查，共同被告丁○○於95年6 月
    13日檢察官偵查中及證人戊○○於檢察官偵查中所為之證述
    ，性質上雖屬傳聞證據，惟係偵查中向檢察官所為之證述，
    並經具結，且無顯有不可信之情況，衡諸上開規定，自具有
    證據能力。
二、按被告以外之人於審判中有下列情形之一，其於檢察事務官
    、司法警察官或司法警察調查中所為之陳述，經證明具有可
    信之特別情況，且為證明犯罪事實之存否所必要者，得為證
    據：1.死亡者。2.身心障礙致記憶喪失或無法陳述者。3.滯
    留國外或所在不明而無法傳喚或傳喚不到者。4.到庭後無正
    當理由拒絕陳述者。經查，告訴人乙○○於警詢中之指訴，
    雖係審判外之陳述，然其經本院依法傳拘均未能到庭，有送
    達證書、高雄市政府警察局前鎮分局95年11月9 日函、拘票
    、警員報告書等件在卷可佐（見院一卷第150 至153 頁、第
    170 至172 頁、第179 、185 、186 頁），而告訴人乙○○
    於警詢中之陳述，距離案發時間較近，記憶清晰，較不易受
    人情及外力干擾，且係告訴人乙○○於自由意識下所為之陳
    述，具有較為可信之情，復為證明犯罪事實存否所必要，衡
    諸上開規定，應有證據能力。
貳、實體部分：
一、訊據被告丙○○固坦承有於上揭時、地傷害告訴人乙○○，
    惟矢口否認有殺人未遂犯行，辯稱：伊沒有打被害人甲○○
    ，也沒有殺被害人甲○○之意云云；被告丁○○則矢口否認
    有傷害、殺人未遂犯行，辯稱：伊當日只是載丙○○前往職
    業介紹所，見有衝突而趨前勸架及於被打後反抗，沒有打乙○○云云。惟查：
  (一)上揭事實，業據被告丙○○於本院審理時坦承有進入職業介
    紹所倉庫拿鐵鎚及傷害乙○○等情不諱（見院一卷第67頁）
    ，並經告訴人乙○○於警詢中指述：我於94年12月23日下午
    2 時許，在公司倉庫向伯仔（己○○）借腳踏車欲找朋友綽
    號大頭仔（甲○○）聊天，伯仔（己○○）告知我腳踏車是
    綽號眼鏡（丙○○）所有，並告知我腳踏車用完必須騎回來
    ，而我就騎去找甲○○，於同日下午5 時許，職業介紹所內
    之人跑來跟我講車主綽號眼鏡（丙○○）要車子，然後我就
    將腳踏車牽回還車主，當時要找我吵架，他（丙○○）就在
    公司前之檳榔攤拿保力達酒瓶要打我，因公司人多並有人勸
    架所以才沒打起來。於94年12月23日晚上8 時許，在高雄市
    前鎮區○○○路177 號後面倉庫之右邊門（靠近溫江街），
    我與己○○聽到有人在敲門，我走至門邊開門時，有人將我
    拉出至倉庫旁之溫江街集體持鐵鎚、鐵條（當指伸縮警棍）
    毆打我，我因受傷而逃至台灣檳榔攤，過了約3 分鐘救護車
    就將我送醫。我可以確認是丙○○、丁○○毆打我，另外一
    個男子我不知道他的真實姓名，年約50歲等語甚詳（見偵一
    卷第17至20頁）。復據證人戊○○於本院審理時證稱：我與
    甲○○在臺灣檳榔攤對面的「巨蛋超商」那邊喝酒，檳榔攤
    小姐就說甲○○的朋友被人家打，甲○○就先去檳榔攤地下
    室拿1 支鋁製的球棒，我沒有拿東西，我們兩個就趕過去，
    有看到甲○○的朋友被丙○○打，甲○○看到他朋友被打，
    就拿球棒打丙○○，有打到，球棒就掉在地上，我想要過去
    撿沒有撿到，丙○○要打我，我就跑了，甲○○手上的鋁棒
    被丙○○搶去等語（見院一卷第124 、125 頁）及證人己○○於警詢中陳述：於94年12月23日晚上8 時10分許，在高雄
    市前鎮區○○○路177 號後面倉庫之右邊門（靠近溫江街）
    ，我與乙○○聽到有人敲門，乙○○走至門邊開門時，看到
    陳龍文走進倉庫內將乙○○拖出屋外。約於同日晚上8 時20
    分許，看見穿著橘色上衣及戴眼鏡，綽號「兔唇」（即丙○○）走進倉庫內，並在工具櫃上拿走鐵鎚1 支往外走，綽號
    「兔唇」（丙○○）告訴我，叫我不要出去插手，因當時我
    知道他們要毆打乙○○，所以我一直待在倉庫內等語明確（
    見偵一卷第27至29頁）。又告訴人乙○○於94年12月23日因
    被告丙○○、丁○○及陳龍文之共同傷害，而受有頭部前額
    頂處開放性裂傷（共3 處，分別為4 公分×0.5 公分×0.5
    公分、5 公分×0.5 公分×0.5 公分、3 公分×0.5 公分×
    0.5 公分）、左太陽穴上方開放性裂傷合併血腫（2 公分×
    0.5 公分×0.5 公分）、左後頭頂至枕部交接處開放性裂傷
    （3 公分×0.5 公分×0.5 公分）、右前手臂挫傷血腫（5
    公分×2 公分）之傷害等情，有高雄市民生醫院診斷證明書
    1 紙（見偵一卷第41頁）及高雄市民生醫院95年8 月1 日高
    市民醫病字第0950004222號函1 份在卷可稽（見偵二卷第38
    、39頁）。另被害人甲○○於同日則受有頭部外傷併右側開
    放性顱骨凹陷性骨折、右側額至顳部硬腦膜上出血及腦挫傷
    、頭臉部多處撕裂傷（右前額、頭皮額部及枕部、右耳後共
    5 處各約3 公分、4 公分、4 公分、7 公分、3 公分）及多
    處瘀青（左肩約40公分×20公分、左臂約20公分×15公分、
    右肩約20公分×8 公分、右臂約20公分×8 公分）之傷勢，
    且入國軍高雄總醫院急診時「意識昏迷，頭皮有大量之出血
    ，有生命危險」，後經轉送林進興醫院及惠德醫院續予醫治
    及休養，仍無法言語，意識狀況不甚清楚，大多數時間臥床
    ，日常生活無法自理需他人協助等情，有國軍高雄總醫院附
    設民眾診療服務處診斷證明書、國軍高雄總醫院95年6 月9
    日醫慈字第0950002104號函及惠德醫院95年7 月11日惠德醫
    字第0950000051號函各1 份在卷可憑（見偵一卷第42、74、
    128 頁）。此外，復有案發現場及乙○○、甲○○受傷送醫
    等照片共12幀（見偵一卷第36至39頁）、錄影光碟勘驗筆錄
    1 份及所附翻拍照片17幀（見偵一卷第152 至160 頁）在卷
    可稽。
  (二)被告丁○○雖辯稱：伊當日只是載丙○○前往職業介紹所，
    見有衝突而趨前勸架及於被打後反抗，沒有打乙○○云云。
    惟查，被告丁○○、丙○○等人有共同毆打告訴人乙○○，
    業據告訴人乙○○於警詢中指述甚明在卷（見偵一卷第19
    頁），且被告丁○○於檢察官偵查中及本院聲羈時已坦承：
    伊有用拳頭打告訴人乙○○身體，之後去拿警棍想要打告訴
    人乙○○的腳，但沒有打到只打到地上，伊有一起打告訴人
    乙○○等語（見偵一卷第66頁、院三卷第5 頁），是被告丁○○於本院審理時翻異前供而為上開所辯，為犯後飾卸之詞
    ，不足採信。
  (三)被告丙○○雖辯稱：伊沒有打被害人甲○○，且沒有殺被害
    人甲○○之意云云。惟查：
  １、被害人甲○○因見被告丙○○正持鐵鎚毆打告訴人乙○○
      ，即持鋁製球棒擊打被告丙○○之後背，不料球棒掉落在
      地，反被被告丙○○趁機撿起等情，業經證人戊○○於本
      院審理時證稱在卷（見院一卷第122 、123 頁），且為被
      告丙○○於檢察官偵查中及本院審理時所坦承（見偵二卷
      第21頁、院一卷第67頁）。又被告丙○○撿起該球棒後，
      竟持鋁棒猛力毆擊被害人甲○○之頭部，被害人甲○○並
      倒地頭部流了很多血乙節，亦經證人即共同被告丁○○於
      95年6 月13日檢察官偵查中及本院審理時證述明確在卷（
      見偵一卷第65、66頁、院一卷第116 至118 頁）。本院衡
      以證人即共同被告丁○○與被告丙○○係朋友關係，案發
      前更一同用餐，彼此關係顯非惡劣，自無設詞誣陷被告丙○○之理，然證人丁○○仍於檢察官偵查中及本院審理時
      為上揭證述，且始終一致，復核與證人戊○○前揭證述及
      被告丙○○自承有撿起鋁棒等情均相符，自堪採信。是被
      告丙○○上開所辯：伊沒有打被害人甲○○云云，顯係犯
      後飾卸之詞，不足採信。
  ２、按殺人與傷害之區別，固以係傷害或殺人之犯意為依據，
      不以兇器及傷痕之多寡為絕對標準，但受傷之部位、犯罪
      之兇器及手段，要不失為犯罪故意之重要參考。經查，被
      告丙○○撿取後持以攻擊被害人甲○○之鋁棒，雖未扣案
      ，然衡諸日常生活經驗法則，鋁棒係金屬材質，且質地堅
      硬。又頭部係人體重要部位，若以鋁製球棒攻擊，極可能
      導致顱骨骨折、顱內出血而死亡，此乃眾所週知之一般常
      識，被告丙○○為成年人，對此當無不知之理。被告丙○○既已可預見上情，然其仍於被毆打後，持鋁棒攻擊被害
      人甲○○頭部，致被害人甲○○於當日受有頭部外傷併右
      側開放性顱骨凹陷性骨折、右側額至顳部硬腦膜上出血及
      腦挫傷、頭臉部多處撕裂傷（右前額、頭皮額部及枕部、
      右耳後共5 處各約3 公分、4 公分、4 公分、7 公分、3
      公分）等傷勢，且入國軍高雄總醫院急診時「意識昏迷，
      頭皮有大量之出血，有生命危險」，後經轉送林進興醫院
      及惠德醫院續予醫治及休養，仍無法言語，意識狀況不甚
      清楚，大多數時間臥床，日常生活無法自理需他人協助等
      情，有國軍高雄總醫院附設民眾診療服務處診斷證明書、
      國軍高雄總醫院95年6 月9 日醫慈字第0950002104號函及
      惠德醫院95年7 月11日惠德醫字第0950000051號函各1 份
      在卷可稽（見偵一卷第42、74、128 頁），足見被告丙○○持鋁棒毆擊被害人甲○○頭部時，用力之猛、下手之重
      ，其有殺被害人甲○○之犯意，實屬灼然甚明。從而，被
      告丙○○辯稱：伊沒有殺被害人甲○○之意云云，為犯後
      卸責之詞，不足採信。
  (四)公訴意旨雖認：被告丙○○、丁○○與陳龍文係基於殺人之
    犯意聯絡而共同毆擊告訴人乙○○等語。惟查，告訴人乙○○於案發當日（即94年12月23日）係受有頭部前額頂處開放
    性裂傷（共3 處，分別為4 公分×0.5 公分×0.5 公分、5
    公分×0.5 公分×0.5 公分、3 公分×0.5 公分×0.5 公分
    ）、左太陽穴上方開放性裂傷合併血腫（2 公分×0.5 公分
    ×0.5 公分）、左後頭頂至枕部交接處開放性裂傷（3 公分
    ×0.5 公分×0.5 公分）、右前手臂挫傷血腫（5 公分×2
    公分）之傷害，送醫時意識清醒，無大量出血，無立即危及
    生命之危險，亦無永遠喪失或嚴重減損身體部分機能，且於
    同年月26日出院等情，有高雄市民生醫院診斷證明書及高雄
    市民生醫院95年8 月1 日高市民醫病字第0950004222號函各
    1 份在卷可稽（見偵一卷第41頁、偵二卷第38、39頁），自
    堪認被告丙○○、丁○○等人共同毆打告訴人乙○○時，下
    手非重，而難認渠等有致告訴人乙○○於死之意，是被告丙○○、丁○○均堅詞否認有殺害告訴人乙○○之犯意（被告
    丁○○否認有傷害告訴人乙○○之犯行，雖不足採信，然其
    亦否認有殺害乙○○之犯意，參本院卷第68頁），應屬可信
    ，而僅構成共同傷害罪。
  (五)綜上所述，被告丙○○、丁○○上開所辯，為犯後卸責之詞
    ，不足採信，渠等有事實欄所載犯行，事證明確，犯行堪以
    認定，應予依法論科。
二、按行為後法律有變更者，適用行為時之法律。但行為後之法
    律有利於行為人者，適用最有利於行為人之法律，刑法第2
    條第1 項定有明文。另於比較時應就罪刑有關之共犯、未遂
    犯、想像競合犯、牽連犯、連續犯、結合犯，以及累犯加重
    、自首減輕暨其他法定加減原因（如身分加減）與加減比例
    等一切情形，本於統一性及整體性原則，綜其全部罪刑之結
    果而為比較。又新法第2 條第1 項之規定，係規範行為後「
    法律變更」所生新舊法比較適用之準據法。故如新舊法處罰
    之輕重相同（無有利、不利情形，如刑法第30條之文字修正
    、第55條但書、第59條實務見解之明文化、第26條未遂犯得
    減輕其刑之規定移列第25條等），即無比較適用之問題，非
    此條所指之法律有變更，即無本條之適用，應依一般法律適
    用原則，適用裁判時法（最高法院95年5 月23日第8 次刑事
    庭會議、95年11月7 日刑事庭會議決議意旨參照）。查被告
    丙○○、丁○○行為後，如附表所示之法律業經變更，並於
    95年7 月1 日施行，玆經比較結果，裁判時法並未較為有利
    ，從而應依刑法第2 條第1 項前段規定，適用行為時法。
三、核被告丙○○所為，係犯刑法第第277 條第1 項之傷害罪及
    同法第271 條第2 項、第1 項之殺人未遂罪；被告丁○○所
    為，係犯刑法第277 條第1 項之傷害罪。又就告訴人乙○○
    部分，被告丙○○、丁○○係共同基於傷害之犯意，而毆傷
    告訴人乙○○，並無共同殺告訴人乙○○之犯意，渠等所為
    應係共同犯刑法第277 條第1 項之傷害罪，已詳如上述，是
    公訴意旨就告訴人乙○○部分，認被告丙○○、丁○○與陳
    龍文係共同犯刑法第271 條第2 項、第1 項之殺人未遂罪，
    尚有未洽，惟基本事實同一，本院自應予以審理，並變更起
    訴法條。被告二人與陳龍文就上揭傷害犯行，有犯意之聯絡
    及行為之分擔，皆為共同正犯。被告丙○○所犯上開殺人未
    遂、傷害2 罪間，犯意各別，行為不同，應予分論併罰。又
    被告丙○○已著手於殺人行為之實行，而未至死亡之結果，
    為未遂犯，應依刑法第25條第2 項之規定減輕其刑。爰審酌
    被告丙○○、丁○○前均無犯罪前科紀錄，有臺灣高等法院
    被告前案紀錄表2 份在卷可按，渠等竟因被告丙○○與告訴
    人乙○○有腳踏車借用糾紛，即共同毆打傷害告訴人乙○○
    ，致告訴人乙○○受有頭部前額頂處開放性裂傷、左太陽穴
    上方開放性裂傷合併血腫、左後頭頂至枕部交接處開放性裂
    傷、右前手臂挫傷血腫之傷害（詳見事實欄所載）。被告丙○○並因上開糾紛，而於衝突中另獨自持鋁棒攻擊而殺被害
    人甲○○，致甲○○受有事實欄所載傷勢，經送醫急救雖倖
    免於死，然經持續治療仍無法言語，意識狀況不甚清楚，大
    多數時間臥床，日常生活無法自理需他人協助，所生危害甚
    為嚴重，被告丙○○、丁○○犯後復未能坦承全部犯行，難
    認已有知錯悔改之意及被告丙○○、丁○○分別之犯罪動機
    、目的、智識程度、生活狀況暨檢察官對本案科刑範圍之意
    見（請求從重量刑）等一切情狀，分別量處如主文所示之刑
    ，並就被告丙○○部分定其應執行之刑，以資懲戒。又被告
    丙○○、丁○○持以供上開犯罪所用之鋁棒、警棍，均非違
    禁物，其中鋁棒係被害人甲○○攜往案發現場，並非被告2
    人所有，自不得為沒收之諭知，另警棍1 支，並未扣案，為
    避免日後執行之困難，故亦不為沒收之諭知，併予敘明。
四、無罪部分：
  (一)公訴意旨另認：被告丁○○與被告丙○○及陳龍文共同基於
    殺被害人甲○○之犯意聯絡，由被告丙○○、丁○○分持球
    棒、鐵條猛力毆擊被害人甲○○之頭部，陳龍文亦徒手毆打
    被害人甲○○之身體四肢，致被害人甲○○受有頭部外傷併
    右側開放性顱骨凹陷性骨折、右側額至顳部硬腦膜上出血及
    腦挫傷、頭臉部多處撕裂傷（右前額、頭皮額部及枕部、右
    耳後共5 處各約3 公分、4 公分、4 公分、7 公分、3 公分
    ）及多處瘀青（左肩約40公分×20公分、左臂約20公分×15
    公分、右肩約20公分×8 公分、右臂約20公分×8 公分）之
    傷勢，經送醫急救始倖免於死。因認被告丁○○另犯有刑法
    第271 條第2 項、第1 項之殺人未遂罪嫌等語。
  (二)按犯罪事實應依證據認定之，無證據不得認定犯罪事實；不
    能證明被告犯罪者，應諭知無罪之判決，刑事訴訟法第154
    條第2 項、第301 條第1 項分別定有明文。又刑事訴訟法第
    161 條已於91年2 月8 日修正公布，其第1 項規定：檢察官
    就被告犯罪事實，應負舉證責任，並指出證明之方法。因此
    ，檢察官對於起訴之犯罪事實，應負提出證據及說服之實質
    舉證責任。倘其所提出之證據，不足為被告有罪之積極證明
    ，或其指出證明之方法，無從說服法院以形成被告有罪之心
    證，基於無罪推定之原則，自應為被告無罪判決之諭知（最
    高法院92年度台上字第128 號判例意旨參考）。
  (三)公訴意旨認被告丁○○涉有上開殺人未遂罪嫌，無非係以：
    １、證人乙○○於警詢中之陳述；２、共同被告丙○○於本
    院審理時之證述，為其主要論據。然訊據被告丁○○堅詞否
    認有上開殺人未遂犯行，辯稱：伊沒有毆打被害人甲○○，
    也沒有共同殺被害人甲○○之犯意等語。經查：
  １、證人丙○○於本院95年11月1 日審理時固曾證稱：丁○○
      應該有打甲○○的腳云云（見本院卷第107 、110 頁）。
      惟查，上情為被告丁○○所堅詞否認，且證人丙○○於同
      次審理期日亦證稱：我從頭到尾沒有看到丁○○在做什麼
      ，整個過程中我沒有看到丁○○跟誰打架。我只有看到陳
      龍文打甲○○上半身，其他人有無打我不知道，丁○○應
      該沒有打甲○○等語（見本院卷第102 、103 、107 、11
      0 頁），是證人丙○○於同日先後證述已非一致。又觀卷
      附被害人甲○○於案發當日所受之傷，係頭部外傷併右側
      開放性顱骨凹陷性骨折、右側額至顳部硬腦膜上出血及腦
      挫傷、頭臉部多處撕裂傷（右前額、頭皮額部及枕部、右
      耳後共5 處各約3 公分、4 公分、4 公分、7 公分、3 公
      分）及多處瘀青（左肩約40公分×20公分、左臂約20公分
      ×15公分、右肩約20公分×8 公分、右臂約20公分×8 公
      分），有國軍高雄總醫院附設民眾診療服務處診斷證明書
      及國軍高雄總醫院95年6 月9 日醫慈字第0950002104號函
      各1 份在卷可憑（見偵一卷第42、74頁），是被害人甲○○於案發當日受傷部位係頭臉部及上半身，腳部並未受傷
      。況證人丙○○上開證述，亦與公訴意旨認被告丁○○有
      共同殺人未遂犯行，係以被告丁○○有持鐵條猛力毆打被
      害人甲○○「頭部」不符，是證人丙○○於本院之上開證
      述，既有上開重大瑕疵，自不足採為被告丁○○不利之認
      定。
  ２、證人乙○○於警詢中雖陳述：我受傷流血邊跑時，有看到
      甲○○、戊○○跑來勸架，因對方丁○○手持類似鐵條之
      物品與另一名（看不清無法辨識）在毆打甲○○，我因受
      傷流血而跑離現場，之後我就不知道發生何事了云云。惟
      查，被告丁○○所持警棍於對打過程中，已有掉落而為陳
      龍文拾起，並持以與被害人甲○○對打等情，業據被告丁○○辯稱在卷（見本院卷第67、68頁）。又案發當日光線
      很暗，且與對方毆打時，陳龍文手上有拿警棍幫忙打，陳
      龍文有打甲○○上半身等情，亦據證人丙○○於本院審理
      時證稱在卷（見本院卷第102 、107 、110 頁）。另佐以
      證人戊○○係與被害人甲○○一同前往職業介紹所，然證
      人戊○○於檢察官偵查中及本院審理時均未證稱其有看到
      被告丁○○毆打被害人甲○○（見本院卷第122 至126 頁
      ，偵一卷第52、53頁）。是案發之時既屬夜間，且光線非
      明亮，證人乙○○且因被打受傷流血邊逃跑中，則證人乙○○上開陳述持類似鐵條物品（當指警棍）毆打甲○○之
      人是否確係被告丁○○，即非全然無疑。況觀證人乙○○
      上開警詢中之陳述，亦未明確證稱被告丁○○係毆打被害
      人甲○○之「頭部」，而證人乙○○經本院多次傳訊及拘
      提均未到，致本院已無從查悉確切實情。從而，證人乙○○上開警詢中之陳述，亦尚不足以證明被告丁○○確有公
      訴意旨所指持鐵條猛力毆打被害人甲○○「頭部」之事實
      。
  ３、被害人甲○○係因聽聞乙○○被毆，而持鋁棒趕往職業介
      紹所，自非被告丙○○、丁○○及陳龍文共同傷害告訴人
      乙○○之犯意聯絡範圍內。又被告丙○○係因遭被害人甲○○持鋁棒毆打，因被打後一時氣憤，而撿拾地上鋁棒後
      猛力攻擊被害人甲○○，發生過程突然且短暫，自難認被
      告丁○○就被告丙○○上開殺傷被害人甲○○之行為，有
      何犯意之聯絡及行為之分擔，自不構成共同正犯。
  ４、綜上所述，公訴人所憑之上開證據，均尚不足據此認定被
      告有公訴意旨所指殺人未遂犯行，已詳如前述。被告丁○○上開所辯：伊沒有毆打甲○○，也沒有共同殺被害人甲○○之犯意等語，核與證人戊○○檢察官偵查中及本院審
      理時證述之情尚屬不悖，自堪採信。此外，復查無其他事
      證足認被告丁○○確有公訴意旨所指上開殺人未遂犯行，
      是公訴人所舉之證據，其為訴訟上之證明，既未達到通常
      一般之人均確信被告丁○○有殺人未遂犯行之真實程度，
      揆諸前揭說明，被告犯罪尚屬不能證明，自應為被告無罪
      之諭知。
據上論斷，應依刑事訴訟法第299 條第1 項前段、第300 條、第
301 條第1 項，刑法第2 條第1 項前段、第28條、第277 條第1
項、第271 條第2 項、第1 項、第25條第2 項、第51條第5 款（
行為時），罰金罰鍰提高標準條例第1 條前段，判決如主文。
本案經檢察官庚○○到庭執行職務。
中　　華　　民　　國　　96　　年　　2 　　月　　26　　日
                  鳳山刑事第一庭審判長法　官  黃三友
                                      法  官  陳盈吉
                                      法  官  林永村
如不服本判決，應於判決送達後10日內，向本院提出上訴狀。
以上正本證明與原本無異。
中　　華　　民　　國　　96　　年　　2 　出　月　　14　日
                                      書記官  李祥銘
附表：
┌──┬───────┬───────┬───────┬────┐
│比較│行為時法（95年│裁判時法（95年│比較結果      │備註    │
│內容│7 月1 日前之刑│7 月1 日生效之│              │        │
│    │罰法律）      │刑罰法律）    │              │        │
├──┼───────┼───────┼───────┼────┤
│共同│刑法第28條：二│刑法第28條：二│依行為時法及裁│        │
│正犯│人以上共同實施│人以上共同「實│判時法均構成共│        │
│    │犯罪之行為者，│行」犯罪之行為│同正犯，裁判時│        │
│    │皆為正犯。    │者，皆為正犯。│法並未較有利於│        │
│    │              │              │被告2 人。    │        │
├──┼───────┼───────┼───────┼────┤
│刑法│罰金：（銀元）│罰金：新臺幣10│裁判時法罰金刑│上開修正│
│第33│1 元以上。    │00元以上，以百│之最低度刑提高│影響刑法│
│條第│              │元計算之。    │為新臺幣1000元│第277 條│
│5 款│              │              │。是以行為時法│第1 項中│
│    │              │              │較有利於被告2 │關於罰金│
│    │              │              │人。          │刑最低度│
│    │              │              │              │。      │
├──┼───────┼───────┼───────┼────┤
│定應│51條第5 款：宣│51條第5 款：宣│以行為時法較有│        │
│執行│告多數有期徒刑│告多數有期徒刑│利於被告丙○○│        │
│刑  │者，於各刑中之│者，於各刑中之│。            │        │
│    │最長期以上，各│最長期以上，各│              │        │
│    │刑合併之刑期以│刑合併之刑期以│              │        │
│    │下，定其刑期。│下，定其刑期。│              │        │
│    │但不得逾20年  │但不得逾30年。│              │        │
├──┴───────┴───────┴───────┴────┤
│比較結果：                                                    │
│裁判時法並未較有利於被告丙○○、丁○○。從而，應依刑法第2 條第│
│1項 前段規定，適用行為時之法律。                              │
└───────────────────────────────┘
附錄本案論罪科刑之法條
中華民國刑法第271條
（普通殺人罪）
殺人者，處死刑、無期徒刑或10 年以上有期徒刑。
前項之未遂犯罰之。
預備犯第1 項之罪者，處2 年以下有期徒刑。
中華民國刑法第277條
（普通傷害罪）
傷害人之身體或健康者，處3 年以下有期徒刑、拘役或1 千元以
下罰金。
犯前項之罪因而致人於死者，處無期徒刑或7 年以上有期徒刑；
致重傷者，處3 年以上10年以下有期徒刑。
